【裁判字號】    98,易,568
【裁判日期】    990129
【裁判案由】    詐欺
【裁判全文】
臺灣臺北地方法院刑事判決               98年度易字第568號
公  訴  人  臺灣臺北地方法院檢察署檢察官
被      告  甲○○原名江俊奎.
            乙○○
選任辯護人  張究安律師
上列被告等因詐欺案件，經檢察官提起公訴（98年度偵字第5295
號），本院判決如下：
    主      文
甲○○、乙○○共同意圖為自己不法之所有，以詐術使人將本人
之物交付，各處有期徒刑壹年貳月，均減為有期徒刑柒月。
    事實及理由
壹、犯罪事實
    甲○○（原名江俊奎）、乙○○（原名彭郁婷）2 人於民國
    93年間，在臺北市中山區○○○路○ 段65巷26號，經營金如
    意佛教文物精品店，並於該店門外設置「感情問題、男女和
    合、消災解厄、月下老人」等字樣之招牌，藉以吸引感情失
    意之人上門諮詢，另於該精品店旁巷內某處設有聯誼社，作
    為替人作法解厄之處所，另僱請丁○○（檢察官另案偵辦）
    協助處理上開事項。甲○○、乙○○與丁○○，共同基於意
    圖為自己不法所有之犯意聯絡，於94年3 月5 日晚上7 時許
    ，丙○○（原名黃琇儀）行經上址，見該處懸掛之前開招牌
    ，盼與前男友戊○○復合而入內詢問，乙○○得知丙○○之
    心事後，向丙○○誆稱有1 位老師專精感情算命，可以試看
    看，即引領丙○○至鄰巷內之前揭聯誼社。入內後，甲○○
    利用丙○○與戊○○分手，內心陷於徬徨無助，對於事情判
    斷能力低落之際，向丙○○誆稱丙○○「嬰靈纏身」，必須
    辦理法事才能化解云云，乙○○與丁○○在旁附和鼓吹，致
    丙○○陷於錯誤，當場交付新臺幣（下同）20,000元與乙○○，甲○○同時在旁作法，慫騙丙○○支付更多金錢以進一
    步消解感情災厄，丙○○即返家籌措，於翌日即同年月6 日
    晚間11時許，乙○○前往丙○○位於臺北市○○○路上之住
    家再收得現金40,000元，並要求丙○○於同年7 日前，另籌
    措現金180,000 元作為與神溝通之代價，以為伊作法祈求姻
    緣，然丙○○未能籌得表示無力支付，甲○○及乙○○即將
    丙○○先前提供之照片、衣物扔出拒絕作法。嗣經丙○○觀
    看甲○○及乙○○另涉宗教詐騙案件之新聞後，驚覺受騙而
    報警查悉上情。
貳、認定犯罪事實所憑之證據及理由
一、證據能力部分
(一)、告訴人丙○○於警詢時之指述筆錄（參臺灣臺北地方法院檢
    察署96年度偵字第9896號卷第46至48頁）
    按被告以外之人於檢察事務官、司法警察官或司法警察調查
    中所為之陳述，與審判中不符時，其先前之陳述具有較可信
    之特別情況，且為證明犯罪事實存否所必要者，得為證據，
    亦為刑事訴訟法第159 條之2 所明定。該條所稱「為證明犯
    罪事實存否所必要者」，應係指就具體個案案情及相關卷證
    判斷，為發現實質真實目的，認為除該項審判外之陳述外，
    已無從再就同一供述者，取得與其上開審判外陳述之相同供
    述內容，倘以其他證據代替，亦無從達到同一目的之情形而
    言。被告2 人於本院準備程序中不同意告訴人之警詢筆錄有
    證據能力。經查，關於告訴人因感情問題，肇致心情焦慮無
    助，遭被告2 人趁隙詐騙等過程，告訴人在本院審判中證述
    綦詳（見本院卷二第83頁至第99頁），較諸其在警詢中之陳
    述內容更為詳細，是其警詢筆錄非為證明本案犯罪事實所必
    要，未具有不可取代性，揆諸前開規定，應無證據能力。
(二)、告訴人於偵查時之證述筆錄（參臺灣臺北地方法院檢察署97
    年度偵字第6896號卷，下稱第6896號卷，第37頁至第38頁）
    按被告以外之人於偵查中向檢察官所為陳述，除顯有不可信
    之情況者外，得為證據，刑事訴訟法第159 條之1 第2 項定
    有明文。檢察官在偵查中對被告以外之人所為之偵查筆錄，
    性質上屬傳聞證據，惟刑事訴訟法規定檢察官代表國家偵查
    犯罪、實施公訴，依法其有訊問被告、證人及鑑定人之權，
    證人、鑑定人並須具結，而實務運作時，檢察官偵查中向被
    告以外之人所取得之陳述，原則上均能遵守法律規定，不致
    違法取供，其可信度極高，職是，被告以外之人前於偵查中
    已具結而為證述，除反對該項供述得具有證據能力之一方，
    已釋明「顯有不可信之情況」之理由外，不宜遽指該證人於
    偵查中之陳述不具證據能力。經查，告訴人在檢察官面前之
    證述筆錄，係檢察官令其以證人身份具結後所為之證述，有
    該證人結文附卷可稽（參同卷第39頁），依上開規定，前述
    證人在檢察官之證述筆錄，自得作為本案證據使用。被告甲○○未提及檢察官在訊問時有不法取供之情形，亦未釋明上
    開證人之證述有何顯不可信之情況，僅空言指摘上開筆錄無
    證據能力云云，自不可採。
二、證明力部分
    被告甲○○固坦認其曾在臺北市○○○路○ 段65巷26號經營
    金如意佛教文物精品店，販賣天珠、玉品，並在上開店裡，
    提供過感情諮商服務，亦與被告乙○○去內湖找過告訴人男
    友即戊○○等語，被告乙○○供認臺北市○○○路○ 段65巷
    26號為被告乙○○開設金如意佛教精品店之店址，該店門口
    於93年間經被告甲○○請人在門口裝設圓形塑膠招牌，上面
    標示著解決感情問題等字樣，告訴人曾經到過上開店址，請
    被告甲○○協助處理與戊○○之間的感情糾紛，被告乙○○
    曾與被告甲○○一同至內湖找尋戊○○等語，惟均矢口否認
    有何詐欺犯行，被告甲○○辯稱：伊未向告訴人詐稱遭人下
    符、嬰靈纏身、養小鬼，這些東西是告訴人稱係別的老師跟
    她講的，她有另外找過兩三個老師幫她處理，被告甲○○沒
    有向告訴人收過一毛錢，是因為被告甲○○沒有替告訴人處
    理感情糾紛，也向戊○○轉達過告訴人曾經找人作法為求挽
    回兩人感情，所以才被告訴人挾怨報復云云；被告乙○○辯
    以：伊不知告訴人如何與被告甲○○商討解決感情糾紛，告
    訴人是自己進入店內的，非伊所引導入，其從未至告訴人家
    中收取現金40,000元云云。被告乙○○之辯護人則為被告乙○○辯護稱：本案係告訴人主動去找被告甲○○，是否限於
    錯誤，容有疑義，又告訴人拿衣服給被告甲○○作法，被告
    甲○○也提供感情諮商服務，並沒有詐欺情形，再者，丙○○證詞前後矛盾之處甚多，且稱係因為被告不幫她作法，所
    以她想爆料，動機可議，顯為挾怨報復。經查：
(一)、被告2 人於93年間，在臺北市中山區○○○路○ 段65巷26號
    ，經營金如意佛教文物精品店，並於該店門外設置「感情問
    題、男女和合、消災解厄、月下老人」等字樣之招牌，招攬
    感情失意女子上門諮詢，另於該精品店旁巷內設有聯誼社，
    作為替人作法之處所等情，為被告2 人於本院審理時供認明
    確（參本院卷二第50、52、139 至141 頁），核與告訴人於
    偵查及本院審理時之指證相符（參第6896號卷第37頁、本院
    卷二第84、85頁反面、第93頁），應可認定。被告甲○○雖
    一度否認於上開精品店外未設有前揭字樣招牌云云，惟與告
    訴人及被告乙○○陳述不符，復為被告甲○○於本院審理時
    坦認明確，顯屬事後卸責之詞，不可採信。
(二)、告訴人於前揭時地，行經上開精品店門外，見該處懸掛之前
    揭招牌，因盼與前男友戊○○復合，而入內詢問，經與被告
    乙○○交談後，被告乙○○藉此獲悉告訴人心事，即向告訴
    人誆稱有1 位老師專精感情算命，可以試看看，引領告訴人
    至鄰巷內之被告甲○○另開設聯誼社，入內後，被告甲○○
    、乙○○與丁○○，趁告訴人與戊○○分手，內心陷於徬徨
    無助，對於事情判斷能力低落之際，由被告甲○○向告訴人
    誆稱告訴人「嬰靈纏身」，必須辦理法事才能化解云云，被
    告乙○○與丁○○在旁附和鼓吹，致告訴人陷於錯誤，當場
    交付現金20,000元與被告乙○○，被告甲○○同時在旁作法
    ，慫騙告訴人支付更多金錢以進一步消解感情災厄，告訴人
    即返家籌措，於翌日即同年月6 日晚間11時許，被告乙○○
    前往告訴人位於臺北市○○○路上之住家再收得現金40,000
    元，並要求告訴人於同年7 日前，另籌措現金180,000 元為
    伊作法祈求姻緣，然告訴人未能籌得表示無力支付，被告甲○○及乙○○即拒絕作法等情，為告訴人於本院審理時一一
    證述在卷（參本院卷二第84頁至第89頁、第92頁至第97頁）
    ，核與告訴人於偵查證稱當時與男友分手，路過上開精品店
    門口，經被告乙○○介紹，始遭被告甲○○以作法、嬰靈纏
    身等行為詐騙，因而分別支付現金20,000元及40,000元與被
    告乙○○等語大致相符（參第6896號卷第37頁至第38頁）。
    又被告2 人於案發後協同丁○○，於深夜一同前往三軍總醫
    院內湖分院急診室，找尋戊○○等情，為被告2 人於本院審
    理時供認屬實（參本院卷二第136 頁反頁、第140 頁），並
    為戊○○於本院審理時證述明確（參本院卷一第121 頁反面
    ），戊○○另於本院審理時證稱：當天的男女有跟我說他們
    就是告訴人所委託處理感情事情的對象；我印象中他們跑來
    說要我去處理這件事情，來吵說我不出面就會很嚴重；我印
    象中知道告訴人有被騙一筆錢；跑到醫院的就只有這1 次，
    沒有其他人來打擾我的生活；我只知道他說丙○○找他們說
    要作法，我那時的印象是晚上很晚，從宿舍被抓出來就很氣
    ，覺得他們兩面都要，兩邊都要接觸，甚至兩邊都要拿點好
    處（參本院卷一第123 頁反頁、第124 頁、第122 頁反面，
    本院卷二第13 3頁至第134 頁），衡諸被告2 人與告訴人於
    本案案發前素未謀面，也無交情，苟非有利可圖，被告2 人
    何以特定選擇於深夜，協同丁○○至戊○○之上班處所，強
    求必須見到戊○○本人，騷擾戊○○生活安寧，足見被告2
    人確實知悉告訴人與戊○○間，存有感情問題，被告2 人趁
    告訴人心靈焦慮之際，利用作法等神怪之說，蠱惑告訴人，
    致伊誤信可代其處理感情問題，被告2人確已向告訴人詐得
    款項，待無法再由告訴人身上詐得財物後，復然食髓知味，
    始再前往找尋告訴人之前男友即戊○○。參酌被告甲○○於
    本院審理時供認其曾處理過嬰靈纏身，是唸往生咒、解冤咒
    、大悲咒，迴向給這些小孩，折49朵蓮花，立1個碑，還有
    準備小孩子衣服跟玩具等語（參本院卷第141頁），可見被
    告甲○○確曾對外宣示可以作法方式，化消嬰靈纏身之災厄
    。勾稽以上，足可佐證告訴人證稱遭被告2人詐騙之詞，應
    屬實在。
(三)、按宗教自由或民俗信仰雖係憲法保障之基本人權，但外部宗
    教行為之自由，仍應有所限制，更不容以假藉信仰之外觀，
    作為實施犯罪之手段。科學理論乃至於司法審查，固難以介
    入宗教教義之可信與否，惟若自該宗教行為外觀，判斷其目
    的、方法、結果，欠缺社會正當性、相當性，且係趁他人處
    於煩惱焦慮或不幸的狀態下，以能解決所遭遇的問題，壓制
    他人之理性思考空間，使其作成損害於己之決定，因而取得
    與社會一般合理範圍顯不相當之財產，則此行為已與刑法規
    範之詐欺行為無異，即難謂不具違法性。衡以常情，告訴人
    當時係受與戊○○感情問題而困擾，心靈空虛，且急欲挽回
    與戊○○之感情，因而對於被告2 人所稱嬰靈纏身、作法消
    災云云，產生迷惑而信以為真，始會先後交付高額金錢予被
    告2 人。但是，男女間之感情，並非單方付出即可培養，亦
    非借用宗教的力量即可達成挽回之效果，被告2 人竟向告訴
    人宣稱只要支付高額款項，即可將代其作法挽回感情，被告
    2 人顯係利用人性弱點，以宗教力量迷惑當時思緒不清之告
    訴人，使其陷於錯誤而交付財物，對照戊○○於本院審理時
    證稱其與告訴人間，沒有墮胎的事情，不可能有嬰靈之事等
    語（參本院卷二第133 頁至該頁背面），益顯被告2 人以嬰
    靈纏身之說，訛騙感情正處脆弱的告訴人，被告2 人詐欺取
    財之犯行甚為明確，堪以認定。被告甲○○辯稱此為宗教自
    由云云，無異假宗教之名行詐騙之實，委無可採之處。
(四)、被告2人及被告乙○○之辯護人雖另辯以前詞，但是：
１、證人所為之供述證言，係由證人陳述其所親身經歷事實之內
    容，而證人均係於體驗事實後之一段期間，方於警詢或檢察
    官偵訊時為陳述，更於其後之一段期間，始於審判中接受檢
    、辯或被告之詰問，受限於人之記憶能力及言語表達能力有
    限，本難期證人於警詢或檢察官偵訊時，能鉅細無遺完全供
    述呈現其所經歷之事實內容，更無從期待其於法院審理時，
    能一字不漏完全轉述先前所證述之內容。因此，詰問規則方
    容許遇有「關於證人記憶不清之事項，為喚起其記憶所必要
    者」、「證人為與先前不符之陳述時，其先前之陳述」之情
    形時，即使為主詰問亦可實施誘導詰問（刑事訴訟法第16 6
    條之1 第3 項第3 款、第6 款參照），以喚起證人之記憶，
    並為精確之言語表達。從而，經交互詰問後，於綜核證人歷
    次陳述之內容時（包括檢察官偵訊時之陳述、法院審理時之
    陳述，以及於容許警詢陳述做為證據時之警詢內容），自應
    著重於證人對於待證事實主要內容之先後陳述有無重大歧異
    ，藉此以判斷其證言之證明力高低，不得僅因證人所供述之
    部分內容不確定，或於交互詰問過程中，就同一問題之回答
    有先後更正或不一致之處；或證人先前證述之內容，與其於
    交互詰問時所證述之內容未完全一致，即全盤否認證人證言
    之真實性。故證人之供述證言，前後雖稍有參差或互相矛盾
    ，事實審法院非不可本於經驗法則，斟酌其他情形，作合理
    之比較，定其取捨，此有最高法院97年度臺上字第96號判決
    要旨可參。查告訴人從偵查至本院審理時，關於被告2 人趁
    其感情脆弱之際，對伊騙稱有嬰靈纏身，必須作法消災解厄
    ，進而不斷向其訛詐現款等情，均堅指不移。再者，告訴人
    於警詢時指稱被告2 人誆騙遭人下符、養小鬼等項，告訴人
    於偵查及本院審理時也一一解釋，遭人下符、養小鬼等語，
    係在警察局之前有看過他們前案的報導，有提到養小鬼、遭
    人下符，所以作筆錄時一併帶進去，他只有跟我說過我嬰靈
    纏身（參本院卷二第92頁反面），是檢察官認被告2 人另以
    前揭話術欺騙告訴人，自有不當，應更正如上所載，然由此
    觀之，果若告訴人存心挾怨誣陷被告2 人入罪，何以在偵查
    及本院審理時對此一一澄清，由此足徵告訴人證述上開遭被
    告2 人詐財犯行，應無誇大之嫌。況且，本案案發至今已近
    4 年，自難期待告訴人對此可以全部記得，告訴人對於遭詐
    過程些許枝微末節之事，或有遺忘，或證詞略有出入，反而
    更與記憶將隨時間模糊之常情切合，益顯告訴人所證，隨著
    交互詰問之過程，凸顯真實，而無刻意捏造之情。被告2 人
    及被告乙○○之辯護人雖指稱告訴人前後證述不一，有浮誇
    、挾怨抱復之情，未能斟酌告訴人證述內容為全盤之評價，
    難認可採。
２、本案案發之後，被告2 人特別協同丁○○，選在深液，前往
    戊○○之工作處所，堅持要求見到戊○○，並向戊○○指稱
    若不出面就會很嚴重等事實，為戊○○於本院審理時證稱明
    確，徵之被告2 人與告訴人素無交情，也無關係，苟非牟利
    ，何以勞師動眾、擇於深夜、強求戊○○出來面對，足徵被
    告2 人利用告訴人之感情問題，已然詐得款項，藉此詐財。
    被告2 人一再堅稱未向告訴人詐取現款云云，難信為真實。
３、被告甲○○以嬰靈纏身，必須作法等語，誆詐告訴人乙事，
    為告訴人於偵查及本院審理時堅證不移，參酌戊○○於本院
    審理時亦證稱：我只知道他說丙○○找他們說要作法，反正
    講到作法我就很反感，那時候的印象就是晚上很晚，從宿舍
    被抓出來，所以就很氣等語（參本院卷二第133 頁反面至第
    134 頁），可見被告甲○○確實有為告訴人作法，對照被告
    甲○○於本院審理時也自承曾經處理作法處理過嬰靈纏身（
    參本院卷二第141 頁），益徵告訴人指稱被告甲○○對其宣
    稱需作法解消嬰靈纏身之詞，尚非子虛烏有。再者，戊○○
    於本院審理時證稱：（問：請問證人是否有告訴我，告訴人
    有找過很多老師來作法？）我沒有印象，就算找，也只有他
    們來找過我，應不會說這樣的話，從頭到尾也沒有碰過這樣
    的事情；因為我沒有接觸過這類的事情，上次開庭也有問過
    我說誰跟我說，我後來回想，想到有可能是他們說的（參本
    院卷二第134 頁反面、第135 頁），可見本案案發後，僅有
    被告2 人與丁○○以受告訴人所託作法為由，前往找尋戊○○。勾稽以上，被告2 人辯稱其未向告訴人騙稱嬰靈纏身，
    須作法化消，是告訴人找其他人處理云云，難信為真實。
４、被告乙○○於本案告訴人遭詐過程全程在場乙事，為告訴人
    於本院審理時證屬實，又被告乙○○於本案案發後，與被告
    甲○○前往找尋戊○○乙項，也經戊○○證稱明確，復為被
    告乙○○所坦認（參本院卷二第136 頁反面），被告乙○○
    既然在本案案發過程全程在場，事後也至戊○○工作處所，
    被告乙○○顯對告訴人遭詐過程一清二楚。再者告訴人是因
    見上開精品店外招牌而進入店內，該精品站亦係乙○○所經
    營，已如上述，被告乙○○並於本院審理時供認告訴人有1
    次跟伊聊比較久等語（參本院卷第138 頁反面），是被告乙○○焉有不知被告甲○○為告訴人作法之理。被告乙○○辯
    稱其不知告訴人如何與被告甲○○商討解決感情糾紛，告訴
    人是自己進入店內的，非伊所引導進入云云，自無可採之處
    。
５、本案被告2 人係趁告訴人因與戊○○分手，處於煩惱焦慮或
    不幸的狀態下，以能解決所遭遇的問題，壓制他人之理性思
    考空間，使其作成損害於己之決定，因而取得與社會一般合
    理範圍顯不相當之財產，則此行為已與刑法規範之詐欺行為
    無異等情，已詳如上載，本案雖為告訴人見該精品店門外招
    牌，進入店內求助於被告2 人，但被告2 人卻趁告訴人心靈
    焦慮之時，訛詐告訴人高額款項，當屬詐欺犯行。被告乙○○之辯護人辯稱本案係告訴人主動去找被告甲○○，並無陷
    於錯誤，被告甲○○也提供感情諮商服務，並沒有詐欺情形
    云云，尚有誤會，難為本院所採。
(五)、綜上所述，被告2 人均知告訴人因與戊○○分手而身心焦慮
    ，竟仍由被告甲○○以嬰靈纏身，需要作法解厄云云訛詐告
    訴人，令伊陷於錯誤，交付現款，足認被告2 人均有為自己
    不法所有之意圖，彼此間且有犯意聯絡，本案事證甚為明確
    ，被告2 人及辯護人所辯俱屬卸責之詞，非可採信，其等之
    犯行均堪以認定，從而，本案事證明確，應依法論科。
、論罪科刑之理由
一、被告2 人行為後刑法業於94年2 月2 日修正公布，並於95年
    7 月1 日施行。修正後刑法第2 條第1 項規定：「行為後法
    律有變更者，適用行為時之法律。但行為後之法律有利於行
    為人者，適用最有利於行為人之法律。」即由修正前之「從
    新從輕」原則，改採「從舊從輕」原則，以與刑法第1 條罪
    刑法定主義契合，並貫徹法律禁止溯及既往原則（參見刑法
    第2 條立法理由說明一），且係規範行為後法律變更所生新
    舊法律比較適用之準據法，於新法施行後，應適用新法第2
    條第1 項之規定，為「從舊從輕」之比較（最高法院95年度
    第8 次刑事庭會議決議參照）。依上述說明，倘被告行為後
    ，處罰行為所適用之法律有修正之情形，即應先行審認是否
    屬法律變更，以決定應否依刑法第2 條第1 項規定為新舊法
    之比較說明，再依比較結果，分別依同條第1項 前段抑但書
    規定，為適用修正前之行為時法抑有利於被告之修正後裁判
    時法之依據。至最高法院於95年11月1 日所作成95年度第21
    次刑事庭會議決議第1 項，係就若干修正後條文，僅為純文
    字修正，或為法理、既定見解之明文化者，認均非屬法律之
    變更，故一律適用裁判時法，自非以修正後法律對被告並無
    有利、不利情形時，認應適用裁判時法之謂（最高法院96年
    度臺上字第3773號、第4921號判決意旨參照）。申言之，「
    法律有無變更」，端視修正前後之法律，其刑罰權規範之實
    質內容，有無不同而定，完全與適用於個案究以何法對被告
    比較有利無關；至「對被告是否比較有利」，則以修正前後
    新舊刑法確有不同內容規範為前提，而進一步就個案適用刑
    法第2 條第1 項規定比較何者對被告較有利之結果而言，前
    者「法律有變更」為因，再經適用準據法相互比較新舊刑法
    之規定，始有「對被告有利或不利」之結果，先後層次分明
    ，互為因果。基此，不得以「對被告並無有利或不利」之結
    果，逆推「法律有無變更」之前提事實是否存在，此攸關刑
    法第2 條第1 項之新舊法比較適用，應予辨別釐清。茲就本
    案有關新舊刑法比較適用分述如下：
(一)、適用法條之罰金刑：
    被告行為時之刑法第33條第5 款規定：「罰金：1 元以上」
    ，修正後刑法該條規定為：「罰金：新臺幣1,000 元以上，
    以百元計算之」。又刑法施行法於95年6 月14日增訂公布第
    1 條之1 規定：「（第1 項）中華民國94年1 月7 日刑法修
    正施行後，刑法分則編所定罰金之貨幣單位為新臺幣。（第
    2 項）94年1 月7 日刑法修正時，刑法分則編未修正之條文
    定有罰金者，自94年1 月7 日刑法修正施行後，就其所定數
    額提高為30倍。但72年6 月26日至94年1 月7 日新增或修正
    之條文，就其所定數額提高為3 倍。」刑法第339 條第1 項
    之詐欺取財罪，法定刑可處銀元1,000 元以下之罰金，且未
    於72年6 月26日至94年1 月7 日間修正，故應就其所定數額
    提高為30倍。是依修正後之規定與被告行為時之罰金罰鍰提
    高標準條例第1 條前段及行政院、司法院據以發布提高刑法
    有關罰金條文之罰金倍數10倍，並自72年8 月1 日施行之規
    定相較，其罰金刑之最高度固未變更，但最低度已由銀元10
    元即新臺幣30元（依現行法規所定貨幣單位折算新臺幣條例
    第2 條之規定，銀元以新臺幣元之3 倍折算之），修正為新
    臺幣1,000 元，並以百元計算之，有關科刑規範事項已有變
    更，經比較新舊法，修正後之刑法第33條第5 款規定並非較
    有利於被告，本件應適用修正前刑法第33條第5 款之規定。
(二)、共同正犯：
    行為時刑法第28條規定：「2 人以上共同實施犯罪之行為者
    ，皆為正犯。」修正施行後之規定則為：「2 人以上共同實
    行犯罪之行為者，皆為正犯。」揆諸本條之修正理由係為排
    除陰謀共同正犯，預備共同正犯成立共同正犯之可能，自屬
    法律有變更，然無論適用修正前或修正後之該條規定，對被
    告2 人而言均無有利或不利之情形，依刑法第2 條第1 項前
    段之規定，自應適用修正前刑法第28條共同正犯之規定。
二、核被告2 人所為，均係犯刑法第339 條第1 項之詐欺取財罪
    。
三、被告2 人與丁○○，就上開詐欺犯行彼此間有犯意聯絡及行
    為分擔，均為共同正犯。檢察官雖未就丁○○部分認為共同
    正犯，惟丁○○於被告甲○○對告訴人施行詐術之際，在旁
    附和，並一同前往找尋戊○○等情，已如上述，顯見係受甲○○之僱請，併同對告訴人施行詐術，自應論為共同正犯，
    併予敘明。
四、爰審酌被告2 人利用告訴人處於心情脆弱之際，以神怪之說
    ，詐騙告訴人之財產，更執宗教自由乙詞為辯，玷污純潔、
    神聖之宗教信仰，犯後否認犯行，一再指稱係因告訴人挾怨
    報復所致，足以彰顯被告2 人心中未存絲毫悔改之意，也未
    與告訴人商議和解，兼衡被告2 人之犯案動機、目的、手段
    、詐騙得手之金額等一切情狀，分別量處如主文所示之刑。
    又按中華民國九十六年罪犯減刑條例業於96年7 月4 日公布
    ，並自96年7 月16日施行，查被告2 人犯罪之時間，均在96
    年4 月24日以前，所犯符合中華民國九十六年罪犯減刑條例
    第2 條所定之減刑條件，應依該減刑條例第2 條第1 項第3
    款、第7 條規定，諭知其得減之刑。
肆、應適用之法律
    依刑事訴訟法第299 條第1 項前段，刑法第2 條第1 項前段
    、第339 條第1 項，修正前刑法第28條，刑法施行法第1 條
    之1 第1 項、第2 項前段，中華民國九十六年罪犯減刑條例
    第2 條第1 項第3 款、第7 條，判決如主文。
本案經檢察官盧慧珊到庭執行職務
中    華    民    國    99    年    1     月    29    日
                刑事第十六庭  審判長法  官  蔡守訓
                                    法  官  羅月君
                                    法  官  藍家偉
以上正本證明與原本無異。
如不服本判決應於收受送達後10日內向本院提出上訴書狀，並應
敘述具體理由；其未敘述上訴理由者，應於上訴期間屆滿後20日
內向本院補提理由書（均須按他造當事人之人數附繕）「切勿逕
送上級法院」。
                                    書記官  呂慧娟
中    華    民    國    99    年    1     月    29    日
附錄本案論罪科刑法條全文：
刑法第339條
意圖為自己或第三人不法之所有，以詐術使人將本人或第三人之
物交付者，處5 年以下有期徒刑、拘役或科或併科1 千元以下罰
金。
以前項方法得財產上不法之利益或使第三人得之者，亦同。
前二項之未遂犯罰之。
中華民國刑法第30條
幫助他人實行犯罪行為者，為幫助犯。雖他人不知幫助之情者，
亦同。
幫助犯之處罰，得按正犯之刑減輕之。

司法院資訊處製作；財團法人民間司法改革基金會備份。
